臺灣南投地方法院刑事判決
111年度訴字第391號
公  訴  人  臺灣南投地方檢察署檢察官
被      告  劉維人


            張羿得


            林承佑



上列被告因妨害秩序等案件，經檢察官提起公訴（111年度少連
偵字第7號），因被告於準備程序中對起訴事實為有罪之陳述，
經告以簡式審判程序之旨，並聽取當事人意見後，本院進行簡式
審判程序，判決如下：
    主      文
丙○○犯意圖供行使之用而攜帶兇器，在公眾得出入之場所聚集三
人以上，下手實施強暴罪，處有期徒刑玖月。又犯教唆頂替罪，
處有期徒刑參月，如易科罰金，以新臺幣壹仟元折算壹日。
丁○○、乙○○均犯意圖供行使之用而攜帶兇器，在公眾得出入之場
所聚集三人以上，下手實施強暴罪，各處有期徒刑捌月。又均犯
教唆頂替罪，各處有期徒刑貳月，如易科罰金，以新臺幣壹仟元
折算壹日。
    事實及理由
一、犯罪事實：
  ㈠丁○○、乙○○、丙○○及姓名年籍不詳之成年男子（下稱甲男）
    因酒後無聊，竟共同基於在公共場所聚集3人以上施強暴之
    聚眾鬥毆妨害秩序之犯意聯絡，由丁○○與乙○○共乘車牌號碼
    000-0000號普通重型機車、丙○○與甲男共乘車牌號碼000-00
    00號普通重型機車，於民國110年6月5日凌晨某時，於南投
    縣南投市同源路附近，輪流使用路邊拾得而客觀上足以致人
    死傷屬兇器之棍棒，趁飛車經過路人身旁之際，隨機毆打姓
    名年籍不詳之路人數名，復於同日4時5分許，行經南投縣南
    投市同源路297巷巷口，見越南籍移工甲○○騎乘電動車路過
    ，復承前犯意，由其中一人持棍棒毆打甲○○背部1下，致甲○○受有右側肩膀挫傷之傷害（所涉傷害部分，業經被害人於
    偵查中撤回告訴）。
  ㈡嗣甲○○向南投縣政府警察局南投分局半山派出所（下稱半山
    派出所）報案，員警循線查悉丁○○、乙○○、丙○○等人涉案，
    通知其等製作筆錄，其等因無法聯繫甲男，明知少年鄭○翔
    （92年9月生，姓名年籍詳卷，無證據認定丁○○、乙○○、丙○○等人明知鄭○翔係未成年人）並未參與上開妨害秩序犯行，
    竟基於意圖藏匿犯人而教唆頂替之犯意聯絡，於110年7月22
    日下午2時47分前某時許，由乙○○聯絡少年鄭○翔於南投縣南
    投市某便利商店會合，並教唆少年鄭○翔頂替甲男，少年鄭○
    翔應允，遂與隨後到場之丁○○、丙○○一同前往半山派出所，
    於製作筆錄時向員警表示自己參與上開妨害秩序犯行而為甲
    男頂替犯罪，足生損害於國家刑罰權之正確行使（鄭○翔所
    涉頂替部分，另經本院少年法庭裁定在案）。
  ㈢案經甲○○訴由南投縣政府警察局南投分局報告偵辦。　
二、證據名稱：
　㈠被告丁○○、丙○○、乙○○於警詢、偵訊及本院中之自白。
　㈡證人甲○○、鄭○翔於警詢、偵訊時的指證。
　㈢甲○○之佑民醫療社團法人佑民醫院診斷證明書、路口監視器
    影像擷取照片3 張、車輛詳細資料報表。
  ㈣本院111年度少護字第17號少年法庭筆錄節本。
三、論罪及科刑：
　㈠被告丁○○、丙○○、乙○○所為，均係犯刑法第150條第2項第1款
    、第1項後段之意圖供行使之用而攜帶兇器，在公眾得出入
    之場所聚集三人以上，下手實施強暴罪，以及刑法第164條2
    項、刑法第29條之教唆頂替罪。
　㈡被告等3人對被害人甲○○下手實施強暴行為，彼此間具有犯意
    聯絡及行為分擔，應論以共同正犯，惟依照最高法院79年度
    台上字第4231號刑事判決意旨，刑法條文有「結夥三人以上
    」者，其主文之記載並無加列「共同」之必要，是本條文以
    「聚集三人以上」為構成要件，自應為相同解釋。又教唆犯
    是教唆他人實施犯罪行為，與共同實施之正犯有別，被告等
    3人雖應就教唆行為共同負責，然不適用刑法第28條之規定
    。被告等3人所犯上開2罪，犯意各別，行為的時間及地點相
    異，應予分論併罰。
　㈢刑法第150條第2項得加重條件之規定，屬於相對加重條件，
    並非絕對應加重條件，是以，事實審法院依個案具體情狀，
    考量當時客觀環境、犯罪情節及危險影響程度、被告涉案程
    度等事項，綜合權衡考量是否有加重其刑之必要性。查本件
    被告等人騎乘機車在公眾得出入之道路上，持棍棒隨機毆打
    路人數名，已嚴重影響人民安寧及危害公共秩序，故本院認
    有依刑法第150條第2項規定加重其刑之必要，因此均依法加
    重其刑。
四、本院審酌：被告丁○○、乙○○均無故意犯罪經法院判處罪刑確
    定的前科紀錄，被告丙○○於本案犯行前有犯詐欺案件之素行
    ，均有臺灣高等法院被告前案紀錄表可查。本院考量被告等
    3人僅因無聊而起意隨機對毫不認識的路人持棍棒施暴，且
    遭施暴之被害人非僅1人，對公眾安寧及社會安全秩序造成
    危害之非輕，又明知鄭○翔並非實際參與犯罪行為者，仍為
    本案教唆犯行，使犯罪偵查、追訴等國家公權力之發動發生
    不正確之結果，所為實有不該，及被告3人均坦承犯行，於
    本院審理時自陳之教育程度及家庭經濟狀況：被告丁○○為高
    中職畢業、之後要去茶葉廠工作、未婚、與父母同住，沒有
    需要扶養的人；被告丙○○為國中畢業，目前從事板模工，有
    媽媽和妹妹需要扶養；被告乙○○為高中職畢業，未婚，現從
    事餐飲業，現在自己住，沒有需要扶養的人等一切量刑事項
    ，分別量處如主文所示之刑，並就所犯教唆頂替罪部分，均
    諭知易科罰金之折算標準。
五、本案被告等人用以毆打路人之棍棒1支，固為供本案犯罪所
    用之物，然未扣案，且已遭丟棄（本院卷第52頁），本院依
    卷附事證，無從證明為被告所有，且檢察官亦未聲請沒收，
    故不予宣告沒收。　　
六、依刑事訴訟法第273條之1、第299條第1項前段、第310條之2
    、第454條，判決如主文。
七、如不服本件判決，得自收受送達之日起20日內，向本院提起
    上訴狀（須附繕本）。
本案由檢察官簡汝珊提起公訴，檢察官黃淑美到庭執行職務。
中　　華　　民　　國　　111 　年　　12　　月　　20  　日
　　　　　　　　　刑事第一庭  法　官　林昱志
以上正本與原本無異。
如不服本判決應於收受送達後20日內向本院提出上訴書狀，並應
敘述具體理由；其未敘述上訴理由者，應於上訴期間屆滿後20日
內向本院補提理由書（均須按他造當事人之人數附繕本）「切勿
逕送上級法院」。
告訴人或被害人如對於本判決不服者，應具備理由請求檢察官上
訴，其上訴期間之計算係以檢察官收受判決正本之日期為準。
                              書記官  陳淑怡
中　　華　　民　　國　　111 　年　　12　　月　　20　　日

附錄本案論罪科刑法條：　
中華民國刑法第150條
在公共場所或公眾得出入之場所聚集三人以上，施強暴脅迫者，
在場助勢之人，處1年以下有期徒刑、拘役或10萬元以下罰金；
首謀及下手實施者，處6月以上5年以下有期徒刑。
犯前項之罪，而有下列情形之一者，得加重其刑至二分之一：
一、意圖供行使之用而攜帶兇器或其他危險物品犯之。
二、因而致生公眾或交通往來之危險。
中華民國刑法第29條
（教唆犯及其處罰）
教唆他人使之實行犯罪行為者，為教唆犯。
教唆犯之處罰，依其所教唆之罪處罰之。
中華民國刑法第164條
藏匿犯人或依法逮捕、拘禁之脫逃人或使之隱避者，處2年以下
有期徒刑、拘役或1萬5千元以下罰金。
意圖犯前項之罪而頂替者，亦同。